臺北高等行政法院判決　　　　　　　　　　　　　　九十二年度訴字第四四六○號
　　　　　　　　　　　　　　　.
　　原　　　告　甲○○
　　被　　　告　臺北市文山區第一戶政事務所
　　代　表　人　乙○○代理主.
　　訴訟代理人　丙○○
右當事人間因戶政事件，原告不服臺北市政府中華民國九十二年七月三十日府訴字
第○九二○三五九八○○○號訴願決定，提起行政訴訟。本院判決如左：
　　主  文
原告之訴駁回。
訴訟費用由原告負擔。
　　事  實
一、事實概要：
    (一)原告甲○○國民身分證統一編號（以下簡稱統號）係由新竹縣關西鎮戶政事務
      所初配賦為Ｊ00000000（未配賦檢查碼），嗣於五十九年六月九日由
      台北市松山區遷入新竹縣北埔鄉○○里○鄰○○路二十九號時，由新竹縣北埔
      鄉戶政事務所配賦統號檢查碼為『四』（即其完整之統號為Ｚ0000000
      00）。
    (二)嗣原告於六十一年十一月十七日由台北市松山區遷入北投區○○里○○鄰○○
      路三十九巷一五一弄十五號二樓，於辦理戶籍遷徙資料登載時，統號誤錄為Ｚ
      000000000，原告嗣於六十二年八月二十日由台北市北投區遷入台北
      縣板橋市○○里○鄰○○街三十一號之三，於戶籍資料轉錄登載時復將原告統
      號誤錄為Ｚ000000000，迄原告於七十一年三月二日遷入文山區○○
      里○○鄰○○路○段一○三巷四弄十號後，由被告機關於七十五年六月十二日
      依戶籍更正要點第三點規定更正原告統號為Ｚ000000000。
    (三)原告以統號Ｚ000000000沿用至八十三年十一月一日，經案外人林黃
      春妹以統號與他人重複為由，向台北縣新莊市戶政事務所申請查詢，經該所依
      國民身分證統一編號重複或錯誤案件處理要點第二點規定以八十三年十一月一
      日北縣莊戶字第二四七四三號處理國民身分證統一編號重複追查單向被告機關
      追查後發現原告所持有Ｚ000000000之統號與林黃春妹統號重複。被
      告機關依據國民身分證統一編號重複或錯誤案件處理要點第三點及第六點規定
      ，先後以八十四年一月二十一日北市文一戶字第六三五號重新配賦國民身分統
      一編號通知書及八十四年二月六日北市文一戶字第一一五八號改正國民身分證
      統一號碼第二次通知書通知原告辦理重配新統號事宜，惟原告並未依限至被告
      機關辦理統號變更事宜，被告機關於八十四年二月二十八日依前揭處理要點第
      六點規定逕予依統號配賦表依序配賦原告新統號為Ｚ000000000。嗣
      原告於八十九年十一月十五日向被告機關申請並繕寫申請書變更統號為原初配
      統號Ｚ000000000，經被告機關依前揭處理要點第八點規定：「統一
      編號重複或錯誤須重新配賦新號者，由戶政事務所按配賦表依序配賦，如當事
      人對新配之新號有異議，可自行挑選號碼。」並以電話經向內政部資料庫查明
      Ｚ000000000該號無使用者，核准變更登記在案。
    (四)原告復以九十一年十月一日向內政部陳情申請回復其統號為Ｚ0000000
      00，案經內政部以九十一年十月八日台內戶字第○九一○○○八一二三號函
      轉台北市政府民政局處理，台北市政府民政局以九十一年十月十一日北市民四
      字第○九一三二五○六八○○號函被告機關查處，案經被告機關以九十一年十
      月十七日北市文一戶字第○九一六○八三四六○○號函復原告『台端陳情回復
      國民身份證統一編號Ｚ000000000乙案‥‥‥經查統號Ｚ00000
      0000為林黃春妹女士所持有使用，盼台端諒察』。原告不服，提起訴願，
      經臺北市政府為訴願駁回之決定；原告遂提起本件行政訴訟。
二、兩造聲明：
　　(一)原告聲明求為判決：1.訴願決定及原處分均撤銷；被告應回復原告國民身份證
                          統一編號為「Ｚ000000000」。
                        2.訴訟費用由被告負擔。
　　(二)被告聲明求為判決：1.駁回原告之訴。
                        2.訴訟費用由原告負擔。
三、兩造之爭點：被告否准原告於九十一年十月一日申請回復其身份證統號為Ｚ00
    0000000，是否適法？
  　(一)原告主張之理由：
      1.原告於八十九年八月十日因車禍住院，為更換健保卡，前往戶政事務所，戶
        政事務所要求先變更身份證統一編號才願意發卡，原告無可奈何下始答應（
        變更為Ｚ000000000）。
      2.更換身份證統一編號一事，並非出自原告本人自願，且此已對原告造成極大
        之困擾，法律之前人人平等，原告使用「Ｚ000000000」身份證號
        碼已相當長久，茲身份證統號發生重複情形，既可要求原告更換，同理亦可
        請案外人林黃春妹更改統一編號，俾原告得使用「Ｚ000000000」
        之統號。
    (二)被告主張之理由：
      1.按戶籍法第二十四條規定：「戶籍登記事項有錯誤或脫漏時，應為更正之登
        記。」第四十五條規定：「變更、更正、撤銷或註銷登記，以本人、原申請
        人或利害關係人為申請人。」第四十七條第三項規定：「遷徙、出生、死亡
        、更正、撤銷或註銷登記，經催告仍不申請者，戶政事務所得逕為登記。」
        國民身分證統一編號重複或錯誤案件處理要點第二點規定：「統一編號重號
        雙方當事人之戶籍現分屬於不同之戶政事務所經其他機關發現通知者，由來
        文或重複資料所列前一名當事人之現戶籍地戶政事務所負責以傳真、電話或
        公文追查更正，如以傳真方式查詢者，視同公文查詢；如以電話查詢者，應
        填具電話查詢表，錯誤地之戶政事務所應將當事人之戶籍資料寄送其現戶籍
        地戶政事務所存檔。」第三點規定：「重號當事人其統一編號非屬現戶籍地
        戶政事務所配賦者，仍由現戶籍地戶政事所負責追查重新配賦或更正。」第
        六點規定：「經查統一編號確係重複或錯誤，戶政事務所應即通知應更正之
        當事人重新配賦或更正，：：：。如應更正統一編號之當事人，經通知仍不
        申請時，可逕予配賦新號或更正，：：：：。」第八點規定：「統一編號重
        複或錯誤須配賦新號者，由戶政事務所按配賦表依序配賦，如當事人對所配
        之新號有異議，可自行挑選號碼。」
      2.本件原告之訴理由略以：
        原告原初配國民身分證統號為「Ｚ000000000」，現原告欲申請更
        正國民身分證統號為「Ｚ000000000」。
      3.卷查本案：
        (1)原告原統號為Ｚ000000000，因戶籍遷徙資料轉載錯誤為Ｚ00
          0000000，被告機關依戶籍登記錯誤申請更正處理要點第三點規定
          及國民身證統一編號重複或錯誤案件處點第六點規定，先後以八十四年一
          月二十一日北市文一戶字第六三五號重新配賦國民身分證統一編號通知書
          及八十四年二月六日北市文一戶字第一一五八號改正國民身分證統一編號
          第二次通知書通知原告辦理重配新號事宜，惟因原告未依限至被告機關辦
          理身分證統號變更登記，被告機關遂於八十四年二月二十八日依前揭國民
          身分證統一編號重複或錯誤案件處理要點第六點規定逕予依序配賦原告新
          統為Ｚ000000000。原告不服，於八十九年十月十五日向被告機
          關申請並繕寫申請書變更統號為原統號Ｚ000000000，經被告機
          關依其所請予以核准變更登記在案。
        (2)嗣原告復以九十一年十月一日陳情函內政部申請回復其身分證統號Ｚ00
          0000000，如依原告所請，將造成同一身分證統號由二人重複使用
          之情形，為維持戶籍及個人識別資料之正確性，並避免影響當事人之權利
          義務，被告機關以九十一年十月十七日北市文一戶字第○九一六○八三四
          六○○號函駁回原告所請。原告訴請行政訴訟欲撤銷九十二年七月三十日
          府訴字第○九二○三五九八○○○號訴願決定書暨被告機關九十一年十月
          十七日北市文一戶字第○九一六○八三四六○○號函之處分，依本案原告
          於八十九年十一月十五日向被告機關申請回復原統號時行政處分即已確定
          ，依訴願法第十四條規定：「訴願之提起，應自行政處分達到或公告期滿
          之次日起三十日內為之」，原告未於上述期間內提起訴願，九十二年七月
          三十日府訴字第○九二○三五九八○○○號訴願決定書，實為駁回原告之
          訴。
      4.綜上所述，答辯機關並無違法或不當、台北市政府訴願委員會訴願決定書亦
        無違誤，本案再提起行政訴訟為無理由，詳如附件，敬請 審議，以維正義。
　　理  由
一、被告代表人原為盧愛華，九十二年十二月十日變更為乙○○，茲由被告新任代表
    人具狀聲明承受訴訟，核無不合，應予准許。
二、按「戶籍登記事項有錯誤或脫漏時，應為更正之登記。」、「變更、更正、撤銷
    或註銷登記，以本人、原申請人或利害關係人為申請人。」、「遷徙、出生、死
    亡、更正、撤銷或註銷登記，經催告仍不申請者，戶政事務所得逕為登記。」分
    別為戶籍法第二十四條、第四十五條、第四十七條第三項所明定。又國民身分證
    統一編號重複或錯誤案件處理要點第二點規定：「統一編號重號雙方當事人之戶
    籍現分屬於不同之戶政事務所經其他機關發現通知者，由來文或重複資料所列前
    一名當事人之現戶籍地戶政事務所負責以傳真、電話或公文追查更正，如以傳真
    方式查詢者，視同公文查詢；如以電話查詢者，應填具電話查詢表，錯誤地之戶
    政事務所應將當事人之戶籍資料寄送其現戶籍地戶政事務所存檔。」第三點規定
    ：「重號當事人其統一編號非屬現戶籍地戶政事務所配賦者，仍由現戶籍地戶政
    事務所負責追查重新配賦或更正。」第六點規定：「經查統一編號確係重複或錯
    誤，戶政事務所應即通知應更正之當事人重新配賦或更正，：：：。如應更正統
    一編號之當事人，經通知仍不申請時，可逕予配賦新號或更正，：：：：。」第
    八點規定：「統一編號重複或錯誤須配賦新號者，由戶政事務所按配賦表依序配
    賦，如當事人對所配之新號有異議，可自行挑選號碼。」上揭處理要點之規定，
    係戶政主管機關為辦理國民身份證統一編號配賦事宜所為技術性、細節性之規定
    ，與法律保留原則尚無違背，戶政機關於辦理類似案件時，自得援用。
三、本件原告於九十一年十月一日陳情申請回復其統號為Ｚ000000000，嗣
    經被告以九十一年十月十七日北市文一戶字第○九一六○八三四六○○號函復原
    告『台端陳情回復國民身份證統一編號Ｚ000000000乙案‥‥‥經查統
    號Ｚ000000000為林黃春妹女士所持有使用，盼台端諒察』。原告不服
    ，提起訴願，經臺北市政府為訴願駁回之決定，原告循序起訴意旨略以：八十九
    年八月十日伊因車禍住院，為更換健保卡，前往戶政事務所，戶政事務所要求先
    變更身份證統一編號才願意發卡，原告無可奈何下始答應變更統號為Ｚ0000
    00000；更換身份證統號既非出自原告自願，此已對原告造成極大之困擾，
    法律之前人人平等，原告使用「Ｚ000000000」身份證號碼已相當長久
    ，茲統號發生重複情形，亦可請案外人林黃春妹更改統一編號，俾原告得使用「
    Ｚ000000000」之統號云云。
四、卷查原告甲○○國民身分證統一編號原係由新竹縣關西鎮戶政事務所初配賦為Ｊ
    00000000（未配賦檢查碼），嗣於五十九年六月九日由台北市松山區遷
    入新竹縣北埔鄉○○里○鄰○○路二十九號時，由新竹縣北埔鄉戶政事務所配賦
    統號檢查碼為『四』（即其完整之統號為Ｚ000000000）。嗣原告於六
    十一年十一月十七日由台北市松山區遷入北投區○○里○○鄰○○路三十九巷一
    五一弄十五號二樓，於辦理戶籍遷徙資料登載時，統號誤錄為Ｚ0000000
    00，原告嗣於六十二年八月二十日由台北市北投區遷入台北縣板橋市○○里○
    鄰○○街三十一號之三，於戶籍資料轉錄登載時復將原告統號誤錄為Ｚ0000
    00000，迄原告於七十一年三月二日遷入文山區○○里○○鄰○○路○段一
    ○三巷四弄十號後，由被告於七十五年六月十二日更正原告統號為Ｚ00000
    0000。原告以統號Ｚ000000000沿用至八十三年十一月一日，經案
    外人林黃春妹以統號與他人重複為由，向台北縣新莊市戶政事務所申請查詢，經
    該所向被告追查後發現原告所持有Ｚ000000000之統號與林黃春妹統號
    重複。被告乃先後通知原告辦理重配新統號事宜，惟原告並未依限至被告機關辦
    理統號變更事宜，被告於八十四年二月二十八日依前規定逕予依統號配賦表依序
    配賦原告新統號為Ｚ000000000。嗣原告於八十九年十一月十五日向被
    告申請變更統號為原初配統號Ｚ000000000，經被告核准變更登記在案
    各情，有各該戶籍登記謄本、國民身份證統一編號重複案通報單、被告八十四年
    一月二十一日北市文一戶字第六三五號重新配賦國民身分證統一編號通知書、八
    十四年二月六日北市文一戶字第一一五八號改正國民身分證統一編號第二次通知
    書、戶籍登記申請書、統號更正登記申請書等附原處分卷可稽，堪認屬實。
五、原告雖主張伊使用「Ｚ000000000」身份證號碼已有相當久期間，茲統
    號發生重複情形，亦可請案外人林黃春妹更改統一編號，俾原告得使用「Ｚ00
    0000000」之統號云云；惟查，依上述說明，原告原統號為「Ｚ0000
    00000」，係因戶籍遷徙資料轉載錯誤始誤載為「Ｚ000000000」
    ，嗣由被告依戶籍登記錯誤申請更正處理要點第三點規定及國民身分證統一編號
    重複或錯誤案件處理要點第六點規定，先後以八十四年一月二十一日北市文一戶
    字第六三五號重新配賦國民身分證統一編號通知書及八十四年二月六日北市文一
    戶字第一一五八號改正國民身分證統一編號第二次通知書通知原告辦理重配新號
    事宜，惟因原告未依限至被告機關辦理身分證統號變更登記，被告機關遂於八十
    四年二月二十八日依前揭國民身分證統一編號重複或錯誤案件處理要點第六點規
    定逕予依序配賦原告新統號為「Ｚ000000000」，原告於八十九年十月
    十五日向被告申請並繕寫申請書變更統號為原統號「Ｚ000000000」，
    亦經被告依其所請予以核准變更登記在案，至此原告已申請回復其正確之原統號
    「Ｚ000000000」；是原告於九十一年十月一日申請欲回復統號為「Ｚ
    000000000」，經被告查明該「Ｚ000000000」統號，確為案
    外人林黃春妹女士所使用，乃否准原告之申請，於法並無違誤，訴願決定予以維
    持，亦無不合；原告訴請撤銷，併請求命被告應回復原告國民身份證統一編號為
    「Ｚ000000000」，為無理由，應予駁回。
據上論結，本件原告之訴為無理由，爰依行政訴訟法第九十八條第三項前段，判決如
主文。
中　　　華　　　民　　　國　　九十三　　年　　　九　　　月　　 三十 　　日
                                  臺北高等行政法院  第六庭
                                            審判長  法  官　林樹埔
      　　　　　　　　　　　　　　　　　　　　      法　官　蕭惠芳
      　　　　　　　　　　　　　　　　　　　　      法　官　許瑞助
右為正本係照原本作成。
如不服本判決，應於送達後二十日內，向本院提出上訴狀並表明上訴理由，如於本判
決宣示後送達前提起上訴者，應於判決送達後二十日內補提上訴理由書（須按他造人
數附繕本）。
中　　　華　　　民　　　國　　九十三　　年　　　九　　　月　　 三十 　　日
                                                    書記官  吳芳靜
